【裁判字號】    98,事聲,73
【裁判日期】    990122
【裁判案由】    聲明異議（消債）
【裁判全文】
臺灣屏東地方法院民事裁定              98年度事聲字第73號
異  議  人
即 債 權人  萬泰商業銀行股份有限公司
法定代理人  乙○○
相  對  人
即 債 務人  甲○○
上列當事人間因本院97年度執消債更字第283 號更生事件，異議
人對於本院司法事務官民國98年11月5 日所為認可更生方案之裁
定聲明異議，本院裁定如下：
    主  文
異議駁回。
    理  由
一、本件異議意旨略以：債務人所陳可清償金額與總欠款仍有相
    當差距，若僅任其清償些微金額即可免除高達新台幣（下同
    ）1,945,406 元債務，將難對社會上因理財不當奢侈浪費致
    衍生高額債務之人有所警惕，且對其他負有債務仍正常繳款
    之客戶有失公允，將嚴重影響金融秩序之建立。又債務人明
    知本身收支已無法平衡，卻仍恣意大額提領現金花用且揮霍
    無度，導致無法依約還款。如此惡意行徑，已符合消費者債
    務清理條例（下稱本條例）第63條第1 項第3 款「有背於公
    共秩序、善良風俗」，其更生方案應不被認可，且相對人正
    值壯年，每月收入僅有20,208元，顯未有積極增加收入、償
    還債務之作為，已具有相當之道德風險。異議人認更生方案
    未考量更生條件對債權人是否公允，爰依法聲明異議，請求
    廢棄原裁定等語。
二、按本條例之目的，除保障債權人集團性滿足之最大化及公平
    化外，並為賦與債務人重建復甦其經濟生活之機會，故消費
    者債務清理程序制度之構築首需強調生活再建及破綻預防，
    提高債務人工作意願並改善其生活習慣，使能重新出發，從
    而保障其生存權，並促進其義務遂行能力，儘可能永續性回
    復信用。是若還款額度逾越所能負擔之極限過大，債務人勢
    必無以清償，終至喪失其還債之意願，則債權人則因實際受
    償的金額降低，反蒙受實際不利益。因而更生方案是否合理
    、可行，應視債務人財產狀況（含現有資力與將來收入來源
    ）、清償能力及經濟信用等評估，及考量債權人之受償額度
    （如「清算保障原則」─本條例64條第2 項第4 款參照），
    予以客觀判斷，始不違背前述說明。
三、經查：
  (一)本件債務人聲請更生，前經本院裁定開始更生程序並命由司
    法事務官進行更生程序，有本院97年度消債更字第527 號裁
    定在卷可稽。而債務人任職於交通部公路總局高雄區監理所
    屏東監理站擔任契約服務員，確有固定之薪資收入等情，有
    財政部臺灣省南區國稅局95、96年度綜合所得稅各類所得資
    料清單、薪資存摺帳戶明細及薪資單附卷足憑。再觀諸原裁
    定認可之之更生方案，其條件為清償8 年（共96期），以每
    月為一期，每期清償10,199元，清償總額為979,104 元，清
    償成數為無擔保及無優先權債權總額百分之33.48 ，依債務
    人每月所得約為20,028元，扣除每月還款金額10,199元後，
    剩餘9,829 元左右，供其支應膳食、交通、勞健保、醫療、
    房屋租金及其他生活雜支等生活必要費用，參酌其住居之台
    灣省屏東縣依內政部社會司公佈之98年度每人每月最低生活
    費9,829 元之標準，可謂僅係維持基本生活之需求，揆諸前
    開說明，足認債務人已撙節支出盡力清償，同時兼顧到債權
    人權益之保障。
  (二)又異議人主張債務人可清償金額與總欠款金額仍有相當差距
    云云。惟查，債務人之更生方案應否准許，係以是否公允為
    斷，而所謂公允，應審酌債權人與債務人之利益衡平、債務
    人之償債能力與清償誠意以及社會公益等因素為綜合判斷，
    非以還款成數為絕對標準。異議人所提清償成數過低云云，
    對於法院並無拘束力，亦不影響原裁定認可之合法性及妥適
    性。此外，更生方案在於以債務人現有之資力，盡最大能力
    提出清償方案，至於債務人過往之消費情況，諸如是否恣意
    揮霍無度或浪費，此等乃日後可否免責之判斷依據，非於更
    生方案時所需考量者。另按金融機構銀行核貸借貸者消費金
    融債務，應已評估債務人之財務及信用狀況與所冒風險，固
    債務人持續貸款或擴張其他銀行債務，其財務觀念或容有不
    當，然本條例立法目的，除保障債權人集團性滿足之最大化
    及公平性外，並為賦與債務人重建復甦經濟生活之機會，重
    建其經濟生活，保障其生存權。至異議人就本件更生方案有
    何「背於公共秩序、善良風俗」情事，亦未具體陳明並舉證
    之，是異議人此部分之主張，亦非有據。綜合考量上情，本
    院司法事務官認可該更生方案應屬公允、適當、可行，尚無
    違誤、不當。
四、綜上所述，本件經本院司法事務官審酌上開情狀，認債務人
    所提更生方案，其更生條件公允、適當、可行，且又查無債
    務人有本條例第63條所定不應認可之消極事由存在，而逕依
    本條例第64條第1 項規定，裁定認可債務人所提更生方案，
    經核並無不合。異議人之異議為無理由，應予駁回，爰裁定
    如主文。
中    華    民    國    99    年    1     月    22    日
                        民事庭法官  李麗芳
上為正本係照原本作成。
如不服本裁定，應於送達後10日內向本院提出抗告狀（並按他造
當事人之人數附繕本），並繳納裁判費新台幣1,000 元。
中    華    民    國    99    年    1     月    22    日
                        書  記  官  滕一珍

司法院資訊處製作；財團法人民間司法改革基金會備份。
